臺灣高等法院臺中分院民事判決
111年度家上字第5號
上  訴  人  甲○○  


訴訟代理人  李佩珊律師（法扶律師）
上  訴  人  乙○○  

訴訟代理人  賴忠明律師（法扶律師）
複 代理 人  洪綠鴻律師
上列當事人間請求離婚等事件，兩造均對於民國110年10月13日
臺灣臺中地方法院109年度婚字第148號第一審判決提起上訴，本
院於111年4月19日辯論終結，判決如下：
    主  文
兩造上訴均駁回。
第二審訴訟費用由兩造各自負擔。
    事實及理由
一、甲○○主張：
　　兩造於民國106年4月12日結婚，育有丙○○(106年3月27日生)
    、丁○○(107年5月13日生)。婚後日子原本平順，惟自108年1
    月起，乙○○工作不穩定漸漸無收入，開始喝酒，每天醉生夢
    死，全家生活開銷多仰賴伊負擔。108年1月間某日，伊下班
    返家準備晚餐，見乙○○醉醺醺，忍不住念了幾句，兩造因此
    發生爭執，乙○○在酒精催化下失控對伊辱罵三字經(諸如：
    幹、幹你娘、妓女等），並拿掃把往伊後背捶打；108年2月
    農曆春節期間，兩造再次因為收入發生爭執，乙○○並將桌上
    備好之飯菜往地上丟，自此伊決意離開南投回臺中找工作賺
    錢養家，伊將兩名稚子交付乙○○母親代為照顧後，返回臺中
    娘家，並於有能力後將子女扶養費匯予乙○○。但乙○○竟至警
    局謊稱伊係失蹤人口，且在酒後撥打家暴專線表明自殺之意
    ，承辦人員因而認兩名稚子處在高風險下而進行安置之保護
    。伊在婚後盡可能獨立賺取生活費，供自身及子女生活開銷
    ，亦妥善照料子女，從未在外遊蕩，但乙○○對伊多有懷疑，
    且要求伊需保留單據，始得向其申請生活費，實無共營家庭
    生活之情份。兩造自108年初分居迄今已逾1年，其間子女經
    歷2次住院就醫，乙○○均未聞問，兩造亦無任何往來或修補
    裂痕之努力，乙○○甚至與伊長輩發生齟齬，任何人處於此情
    況均將喪失維持婚姻意欲。是兩造婚姻顯已出現重大破綻，
    而無復合之可能，爰依民法第1052條第2項規定，聲明求為
    判決：㈠准許兩造離婚。㈡丙○○、丁○○之權利義務之行使或負
    擔，酌定由乙○○任之。
二、乙○○則以：
    108年2月農曆年期間兩造發生爭執後，甲○○便離家迄今已逾
    3年，惡意遺棄伊與二名子女，致伊父兼母職，伊為照料二
    名子女無法外出求職，家中經濟雪上加霜，故縱認兩造婚姻
    有重大破綻，亦係甲○○之可歸責程度較大，是其請求離婚，
    顯屬無據。又兩造婚姻關係既存續中，甲○○即負有履行同居
    之義務，且甲○○若能在家看顧二名子女，伊即得在外求職，
    故伊反請求甲○○履行同居之義務，自屬有據。另伊為照顧二
    名子女無法外出求職，甲○○應給付子女之扶養費，而觀之行
    政院主計處公布108年度南投縣平均每人每月支出為1萬7184
    元，甲○○每月僅給付二名子女扶養費各6000元，顯不敷子女
    生活支出，伊自得請求甲○○每月給付每人7500元。至戊○○係
    甲○○與前配偶所生之女己○之女，係甲○○之孫輩，自應由親
    等較近之己○負扶養義務，甲○○以需協助支付戊○○保母費為
    由，主張減免其對兩造所生二名子女之扶養費，顯非有理等
    語，資為抗辯。反請求聲明：㈠甲○○應與乙○○同居。㈡兩造婚
    姻關係存續期間，回復共同生活前，對於丙○○、丁○○權利義
    務之行使或負擔由乙○○任之。㈢甲○○應自反請求狀繕本送達
    翌日起至兩造婚姻關係存續期間回復共同生活止(如認不用
    履行同居，則請求給付扶養費至未成年子女成年，原審卷第
    168頁)，按月給付乙○○關於丙○○、丁○○之扶養費各7500元，
    如遲延1期未給付，其後之6期亦視為已到期，並自次月1日
    起至清償日止，按週年利率百分之5計算之利息(原審卷第15
    5至156頁)。（另乙○○於本院追加請求甲○○給付15萬6000元
    本息不當得利部分，業經撤回。見本院卷第98、108頁）
三、經原審為兩造部分勝訴之判決(准許兩造離婚、丙○○、丁○○
    權利義務之行使或負擔均由乙○○任之、甲○○應自110年5月6
    日起至子女成年之日止，按月給付子女扶養費各6000元；另
    駁回乙○○其餘反請求)。兩造均就其敗訴部分提起上訴。甲○
    ○之上訴聲明：㈠原判決主文第四項(關於給付扶養費)廢棄。
    ㈡上廢棄部分，乙○○在第一審之訴駁回。乙○○上訴聲明：㈠原
    判決不利部分廢棄。㈡上廢棄部分，甲○○在第一審之訴駁回
    。㈢甲○○應與乙○○同居。㈣於兩造婚姻關係存續期間回復共同
    生活前，對於丙○○、丁○○權利義務之行使或負擔均由乙○○任
    之。㈤甲○○應自110年5月6日起至兩造婚姻關係存續期間回復
    共同生活止，再按月給付乙○○關於二名子女扶養費各1500元
    ，如遲延1期未給付，其後之6期亦視為已到期，並自次月1
    日起至清償日止，按週年利率百分之5計算之利息。兩造答
    辯聲明均：上訴駁回。
四、本件爭點
　㈠甲○○依民法第1052條第2項規定，請求准許兩造離婚，是
　　否有理由？乙○○反請求履行同居，是否有理由？
　  ⒈兩造婚姻是否出現重大破綻？
　　⒉甲○○是否屬可歸責較重之一方？
　　⒊乙○○反請求履行同居，是否有理由？
　㈡甲○○請求酌定兩造所生未成年子女丙○○、丁○○權利義
　　務之行使負擔，均由乙○○擔任之，是否妥適？
　㈢乙○○反請求甲○○給付未成年子女扶養費，是否有理由？
　　金額為何？如何給付？　　　　　
五、法院之判斷：
　㈠兩造婚姻已有破綻，且甲○○非屬可歸責較重之一方，是其請
    求離婚，為有理由；乙○○反請求履行同居，為無理由：
    ⒈按有民法第1052條第1項以外之重大事由，難以維持婚姻者
      ，夫妻之一方得請求離婚，但其事由應由夫妻之一方負責
      者，僅他方得請求離婚，民法第1052條第2項定有明文。
      上開條文規定之立法意旨，在符合現代多元化社會之需要
      ，使裁判離婚之事由較富彈性，其判斷之標準為婚姻是否
      已生破綻而無回復之希望。而婚姻是否已生破綻無回復之
      希望，不可依主觀的標準，即從原告已喪失維持婚姻意欲
      之主觀面加以認定，而應依客觀之標準，即難以維持婚姻
      之事實，是否已達倘處於同一境況，任何人均將喪失維持
      婚姻意欲之程度而定（最高法院94年度台上字第115號判
      決意旨參照）。再按婚姻係夫妻以組織家庭共同生活為目
      的，此共同生活體，須夫妻共同經營生活，倘事實上已未
      互動多年，雙方誠摰互信之感情基礎已經不復存在，依一
      般人之生活經驗，顯然難期修復，雙方共同生活的婚姻目
      的已經不能達成，應可認係民法第1052條第2項所定難以
      維持婚姻之重大事由。至於婚姻如有難以維持之重大事由
      ，於夫妻雙方就該事由均須負責時，應比較衡量雙方之有
      責程度，僅責任較輕之一方得向責任較重之他方請求離婚
      ，如雙方之有責程度相同，則雙方均得請求離婚，始符民
      法第1052條第2項規定之立法本旨（最高法院95年度第5次
      民事庭會議決議參照）。
　　⒉甲○○主張兩造現婚姻關係存續中，及兩造於108年2月間已
      經分居迄今，未共同生活等事實，業據其提出戶籍謄本為
      證，並為乙○○所不爭執，自堪信為真實。
    ⒊甲○○主張：乙○○經常酗酒，在酒精的催化下失控對伊辱罵
      三字經(諸如：幹、幹你娘、妓女等），還拿掃把打伊，1
      08年2月農曆春節期間，兩造再次因為收入發生爭執，嗣
      乙○○甚在酒後撥打113家暴專線表明自殺之意，承辦人員
      因而認兩名稚子處在高風險下而進行安置之保護等情，而
      乙○○對於108年2月農曆過年期間兩造發生爭執並不否認，
      僅辯稱:甲○○也有拿剪刀要刺伊，經伊制止後，甲○○就離
      家等語，顯見兩造於108年2月農曆過年期間發生重大爭執
      ，彼此關係已形同水火，無法繼續相處共同生活。
    ⒋參諸甲○○所提下列兩造LINE之對話可知，乙○○不斷以穢語
      辱駡甲○○，並懷疑甲○○與其他男人有染，貶抑甲○○之人格
      ，甚至揚言要砍人，俱見兩造已無互相信任、尊重之基礎
      ，並非如乙○○所抗辯此僅係一時性、情緒性言語不合的偶
      發事件而已：
　　　⑴108年9月15日兩造LINE之對話中，甲○○問乙○○為何不接
        電話，乙○○竟口出穢言辱駡甲○○「幹」「流音（鶯）的
        人」等語。
　　　⑵108年10月10日乙○○再次辱駡甲○○稱:「原來你是在你的
        男人帶小孩子，昨天庚○○有看到你，記得欠債跟借的我
        會去你男人家砍你的男人，流鶯」等語。
　　　⑶108年10月23日乙○○對甲○○稱「到時候去法院在說，就領
        一次贍養費，到時候不要哭」等語。
　　　⑷108年12月24日乙○○對甲○○稱:「到時候最慘的是你，信
        不信由你」等語。
    ⒌綜上，兩造於婚後，因個性不合，常因日常家務發生爭執
      ，進而相互毆打，乙○○並經由網路訊息辱駡甲○○，貶抑其
      人格，加以乙○○目前並無固定工作，只能以打零工為生，
      家中之生活用品多由社福機構接濟（詳如後述），乙○○並
      未謀求改善之道，兩造因此產生甚多之紛爭，長此以往，
      兩造無法共同生活，致甲○○長期受有不安恐懼之精神及經
      濟壓力之苦，乃離家工作，導致兩造分居迄今已近3年餘
      。兩造長期分離，形同陌路，已無情感，其等之間僅存夫
      妻之名，而無夫妻之實。依前開說明，任何人處於甲○○之
      地位時，均無法期待繼續共同生活，自得認兩造間有難以
      維持婚姻之重大事由。本院衡以兩造同可歸責且程度相當
      ，是甲○○依民法第1052條第2項規定訴請離婚，為有理由
      。乙○○反請求履行同居部分，則為無理由。
  ㈡丙○○、丁○○權利義務之行使負擔（即親權），宜由乙○○擔任
    之：
    ⒈按夫妻離婚者，對於未成年子女權利義務之行使或負擔，
      依協議由一方或雙方共同任之；未為協議或協議不成者，
      法院得依夫妻之一方、主管機關、社會福利機構或其他利
      害關係人之請求或依職權酌定之，民法第1055條第1項定
      有明文。次按法院為民法第1055條裁判時，應依子女最佳
      利益，審酌一切情狀，尤應注意下列事項：①子女之年齡
      、性別、人數及健康情形；②子女之意願及人格發展之需
      要；③父母之年齡、職業、品行、健康情形、經濟能力及
      生活狀況；④父母保護教養子女之意願及態度；⑤父母子女
      間或未成年子女與其他共同生活之人間之感情狀況；⑥父
      母之一方是否有妨礙他方對未成年子女權利義務行使負擔
      之行為；⑦各族群之傳統習俗、文化及價值觀。前項子女
      最佳利益之審酌，法院除得參考社工人員之訪視報告或家
      事調查官之調查報告外，並得依囑託警察機關、稅捐機關
      、金融機構、學校及其他有關機關、團體或具有相關專業
      知識之適當人士就特定事項調查之結果認定之，亦為民法
      第1055條之1所明定。
    ⒉經查：
      ⑴兩造就未成年子女之親權部分，均同意由乙○○擔任親權
        人(原審卷二第198頁)，顯見甲○○並無意願擔任未成年
        子女之親權人。
　    ⑵原審依職權函請財團法人臺中市○○○社會福利慈善事業基
        金會（下稱○○○基金會）就兩造離婚後未成年子女權利
        義務行使或負擔狀態之歸屬，對兩造及丙○○、丁○○進行
        訪視，調查結果略以：「
　　　　①衡量兩造行使親權之意願，乙○○行使親權之意願顯然
          比甲○○積極，乙○○雖罹患躁鬱症，但其自述目前皆有
          穩定服藥與回診，就支持系統部分，乙○○現與家人同
          住，平常皆由乙○○與其母親共同照顧未成年子女們，
          未來仍以目前模式提供未成年子女們照顧，本會評估
          乙○○支持系統應屬足夠，惟乙○○目前無固定工作，僅
          能趁空打零工，平時家中經濟與生活用品，多由社福
          團體物資與扶助金補助支撐，另就親職部份，乙○○雖
          照顧未成年子女們親職時間屬充足，惟乙○○對於未成
          年子女早療發展遲緩狀況與復健狀況瞭解有限，另因
          未成年子女一已滿3歲，但主食仍以配方奶為主，乙○
          ○對於幼兒營養知識掌握亦有限，故整體評估乙○○行
          使未成年子女們親權之能力恐待衡量；另乙○○曾提及
          去年因無意願照顧未成年子女們，故致電南投縣政府
          ，請南投縣政府安置未成年子女們，故本會擔憂，乙
          ○○曾因家庭狀況驟變致其情緒不穩，令未成年子女們
          受照顧狀況陷入不穩定狀態，目前乙○○家庭亦持續由
          南投縣政府兒少科、埔里社福中心、家扶基金會、早
          療協會介入服務中，本會認為乙○○家庭狀況仍難言穩
          定，惟依本會工作行程並無法進行長期性服務與觀察
          ，故建議原審依職權調閱上述政府機關及社福單位相
          關服務資料後，針對未成年子女們親權歸屬自為裁定
          。
　　　　②本會雖無法提出親權歸屬之具體建議，但依訪視所獲
          資料，提供以下資訊供法院參考。本會社工對乙○○進
          行訪視時，乙○○有提及家中有多名社工介入服務，但
          服務內容乙○○視為物資和扶助金補助，故本會社工致
          電本案相關社工了解乙○○家庭狀況。本會先致電南投
          縣政府兒少科與埔里社福中心了解未成年子女們受安
          置狀況與家庭現況，埔里社福中心社工與兒少科社工
          表示本案家庭目前正在接受脆弱家庭處遇服務，因10
          8年乙○○曾對甲○○施暴，甲○○當下離家並提報家暴，
          而家暴中心將家庭狀況轉介給埔里社福中心進行脆弱
          家庭處遇服務，108年4月間，乙○○因甲○○離家，情緒
          不穩，曾致電113婦幼專線告知不願照顧未成年子女
          們且欲自殺，而考量未成年子女們受照顧狀況，且乙
          ○○有躁鬱症，卻未穩定服藥控制，故108年5月2日未
          成年子女們遭到縣府安置，後因乙○○已有穩定回診身
          心科與服藥，且家中支持系統增加，因此108年9月9
          日未成年子女們結束安置返家，目前由兒少科社工進
          行後續追蹤，另因乙○○已有許久未工作，故脆弱家庭
          社工提供家庭關懷訪視與物資補助，並協助連結家扶
          基金會提供扶助金，每月可領取5,100元扶助金，目
          前尚在連結世界展望會扶助金；社工另又致電早療協
          會了解未成年子女們早療狀況，早療協會社工表示，
          未成年子女們皆有語言與認知發展遲緩，早療協會已
          於109年3月提供到宅復健服務，但因為到宅服務，故
          無法領取早療相關補助；綜上為本會致電本案相關社
          工了解之家中狀況。」等語。
　　　　③此有○○○基金會109年5月28日○○○字第000000000號函暨
          所附之訪視報告附卷可稽。
　    ⑶綜上，參酌上開訪視報告，及審酌兩造行使親權之意願
        、時間、經濟、對未成年子女之用心、親族資源等一切
        情狀後，又兼衡丙○○、丁○○現與乙○○同住，且乙○○躁鬱
        症已按規定服藥，情緒穩定，未成年子女受照顧情況良
        好，又有家族成員或社會救濟機構之介入，故基於最小
        變動原則，應維持現狀，較有利於丙○○、丁○○之正常成
        長。因而認丙○○、丁○○之親權由乙○○任之，較符合子女
        之最佳利益。本件既淮許甲○○之請求離婚，則乙○○反請
        求兩造婚姻關係存續期間，回復共同生活前，對於丙○○
        、丁○○權利義務之行使或負擔由乙○○任之乙節，即無理
        由，應予駁回。
  ㈢乙○○反請求未成年子女扶養費部分：
    ⒈按父母對於未成年之子女，有保護及教養之權利義務，民
      法第1084條第2項定有明文，此所謂保護及教養之權利義
      務，包括扶養在內（最高法院92年度台上字第219號裁判
      意旨參照）；且依民法第1116條之2之規定，父母對於未
      成年子女之扶養義務，不因結婚經撤銷或離婚而受影響。
      次按扶養之程度，應按受扶養權利者之需要，與負扶養義
      務者之經濟能力及身份定之；負扶養義務者有數人，而其
      親等同一時，應各依其經濟能力分擔義務，民法第1119條
      、第1115條第3項分別定有明文。又法院酌定、改定或變
      更父母對於未成年子女權利義務之行使或負擔時，得命交
      付子女、容忍自行帶回子女、未行使或負擔權利義務之一
      方與未成年子女會面交往之方式及期間、給付扶養費、交
      付身分證明文件或其他財物，或命為相當之處分，並得訂
      定必要事項。前項命給付扶養費之方法，準用第99條至第
      103條規定。法院命給付家庭生活費、扶養費或贍養費之
      負擔或分擔，得審酌一切情況，定其給付之方法，不受聲
      請人聲明之拘束。前項給付，法院得依聲請或依職權，命
      為一次給付、分期給付或給付定期金，必要時並得命提出
      擔保。法院命給付定期金者，得酌定逾期不履行時，喪失
      期限利益之範圍或條件，並得酌定加給之金額。但其金額
      不得逾定期金每期金額之2分之1，此亦為家事事件法第10
      7條、第100條第1、2、4項所明定。
    ⒉兩造婚姻關係，業經准許甲○○之請求判決離婚，且丙○○、
      丁○○權利義務之行使或負擔，亦經酌定由乙○○任之，依前
      揭規定，甲○○對丙○○、丁○○包括扶養在內之保護及教養義
      務，不因其與乙○○離婚而受有影響，自仍應按其經濟能力
      ，分擔扶養義務。是以乙○○反請求甲○○給付丙○○、丁○○至
      成年為止之扶養費，即於法有據。
    ⒊又按扶養費乃維持受扶養權利人生活所需之費用，其費用
      之需求係陸續發生，而在行使負擔子女權利義務之一方，
      其支出亦屬繼續性之給付，並非一次給付；但如父母之一
      方或雙方過去即有惡意不給付之行為，可預見其將來有到
      期不履行之虞，則例外採用一次給付之方式，應較符合其
      債務之本旨。易言之，關於未成年子女之扶養費，係以定
      期給付為原則，以一次給付為例外。
　　　⑴乙○○係請求甲○○定期給付扶養費，符合前揭原則，本件
        復查無其他特別情事足資證明有命甲○○一次給付扶養費
        之必要，故乙○○主張甲○○應按月給付丙○○、丁○○之扶養
        費，即為有理由。
      ⑵行政院主計總雖於每年發布之「家庭收支調查報告」，
        其經常性支出包括「消費性支出」及「非消費性支出」
        ，其項目則涵括食衣住行育樂及保險等生活範圍；且係
        不分成年人與未成年人一般日常生活之支出，固非無反
        映國民生活水準之功能。惟衡諸目前國人貧富差距擴大
        ，且漸有「Ｍ型化」社會之趨勢，在財富集中於少數人
        之情況下。若以該調查報告所載之統計結果作為支出標
        準，如非家庭收入達中上程度者，恐難以負荷。此觀諸
        前揭家庭收支調查報告所載以未成年子女所居住之南投
        地區為依據，108年每人每月非消費性、消費性支出為2
        1347元（小數點以下4捨5入），是依上開家庭收支調查
        報告，自不足以適用於兩造個別家庭之狀況。
　 　 ⑶經查：
　 　　 ①兩造曾經調解時有同意每個孩子每月給3000元，甲○○
          願意以此數額支付。惟衡諸現況，對於扶養費用之負
          擔，顯然偏低。
 　　　 ②甲○○高中肄業，目前擔任道路清潔人員，月薪約2萬元
          ，名下無財產，財產總額為0元，107年、108年、109
          年申報之給付總額分別為0元、20萬2400元、26萬565
          0元；乙○○國小畢業，目前工作為綁鋼筋，月薪約2萬
          5000元，名下有田1筆，財產總額為261萬4400元，10
          7年、108年、109年申報之給付總額分別為0元、800
          元、5000元等情，除據兩造於原審陳明外，並有前開
          訪視報告、原審調取之稅務電子閘門財產所得調件明
          細表附卷可稽。
 　　　 ③由上述可知，兩造之經濟能力、生活水準顯然在前揭
          家庭收支調查報告之標準以下，若以前揭家庭收支調
          查報告內容作為雙方扶養子女所需之標準，顯屬過高
          。本院綜合衡酌兩造之身分地位、經濟能力及子女丙
          ○○、丁○○受扶養所需程度等一切情狀後，認丙○○、丁
          ○○每人每月之扶養費應以1萬2000元為適當。另審酌
          兩造之年齡、工作能力並無特殊差異，堪認兩造應依
          1比1之比例分擔丙○○、丁○○之扶養費用，亦即甲○○每
          月應負擔丙○○、丁○○之扶養費各6,000元（計算式：1
          2,000×1/2＝6,000）為適當。
 　　　 ④綜上，甲○○就此部分上訴，請求判決其應負擔之扶養
          費各減為3,000元；乙○○就此部分上訴，請求判決甲○
          ○應負擔之扶養費各為7,500元（除原判決各6,000元
          外，再各給付1,500元），均無理由。
　 　 ⑷本件計算扶養費之起算日應自110年5月6日起算，兩造並
        無爭執（本院卷第98頁）。又本件命甲○○定期給付扶養
        費，因按月給付之金額不高，為恐日後甲○○有拒絕或拖
        延之情，而不利未成年子女之利益，併定定期給付遲誤
        1期履行者，當期以後之1、2、3期之給付視為亦已到期
        ，以維未成年子女之最佳利益。
　㈣綜上所述，兩造婚姻已有破綻，且甲○○非屬可歸責較重之一
    方，是其請求離婚，為有理由；乙○○反請求履行同居，為無
    理由。又丙○○、丁○○之親權均由乙○○任之，為乙○○所同意，
    且較符合子女之最佳利益，是甲○○請求酌定由乙○○任之，亦
    應准許，乙○○反請求兩造婚姻關係存續期間，回復共同生活
    前，對於丙○○、丁○○權利義務之行使或負擔由乙○○任之乙節
    ，即無理由，不應准許。另乙○○請求甲○○每月應負擔丙○○、
    丁○○之扶養費各6,000元，為有理由，逾此範圍則無理由。
    是原審准許甲○○離婚、駁回乙○○反請求履行同居、回復同居
    前就二子權利義務之行使或負擔由乙○○任之訴，並於離婚後
    酌定丙○○、丁○○之親權由乙○○任之，另諭知甲○○每月應負擔
    丙○○、丁○○之扶養費各6,000元，核無不當，兩造各就其敗
    訴部分提起上訴，指摘原判決不利己之部分不當，求予廢棄
    改判，為無理由，兩造之上訴均應駁回。
　㈤本件事證已臻明確，兩造其餘攻擊或防禦方法及所用證據，
    經本院斟酌後，認為均不足以影響本判決之結果，不另論列
    。
六、據上論結，本件兩造之上訴，均無理由，判決如主文。
中　　華　　民　　國　　111 　年　　5 　　月　　3 　　日
                家事法庭    審判長法　官  王  銘
                                  法　官  高英賓
                                  法　官  張國華
正本係照原本作成。
如不服本判決，須於收受判決送達後20日內向本院提出上訴書狀
，其未表明上訴理由者，應於提出上訴後20日內向本院提出上訴
理由書狀（均須按他造人數附具繕本）。因疫情而遲誤不變期間
，得向法院聲請回復原狀。
上訴時應提出委任律師為訴訟代理人之委任狀。具有民事訴訟法
第466條之1第1項但書或第2項之情形為訴訟代理人者，另應附具
律師及格證書及釋明委任人與受任人有該條項所定關係之釋明文
書影本。如委任律師提起上訴者，應一併繳納上訴審裁判費。

                                  書記官  柯孟伶
　　　　　　　　　　　　　　　　　
中　　華　　民　　國　　111 　年　　5 　　月　　3 　　日